【裁判字號】    95,台上,4283
【裁判日期】    950803
【裁判案由】    偽造有價證券
【裁判全文】
最高法院刑事判決            九十五年度台上字第四二八三號
    上  訴  人  甲○○
                        戶籍地.
                        號（新市鄉戶政事務所）
    選任辯護人  郭玉山律師
上列上訴人因偽造有價證券案件，不服台灣高等法院台南分院中
華民國九十二年十一月十八日第二審判決（九十二年度上訴字第
八五三號，起訴案號：台灣台南地方法院檢察署九十年度偵字第
一一四六０號、九十一年度偵字第三六四四號），提起上訴，本
院判決如下：
    主  文
上訴駁回。
    理  由
按刑事訴訟法第三百七十七條規定，上訴於第三審法院，非以判
決違背法令為理由，不得為之。是提起第三審上訴，應以原判決
違背法令為理由，係屬法定要件。如果上訴理由書狀並未依據卷
內訴訟資料，具體指摘原判決不適用何種法則或如何適用不當，
或所指摘原判決違法情事，顯與法律規定得為第三審上訴理由之
違法情形，不相適合時，均應認其上訴為違背法律上之程式，予
以駁回。本件上訴人甲○○上訴意旨略稱：(一)、上訴人並未於民
國八十九年十二月二十五日前往台北市○○○路明曜百貨公司附
近拾獲黃治平所申報遺失之二紙支票，亦未曾利用不知情之刻印
人員偽刻黃治平印章，用印於支票之上，乃原判決竟不憑證據，
逕認上訴人有上揭犯行，自與證據裁判法則有違。(二)、原判決既
認定上訴人偽造支票之時間為九十一年一月中旬，卻又認定上訴
人交付支票及執票人提示支票之時間分別係九十年二月二十八日
及三月一日，顯有互相矛盾之違失。(三)、系爭支票實係由王福生
持向上訴人調現者，已經王福生、盧百惠供證明確，原審不採此
有利於上訴人之證據，亦未於判決中說明不採納之理由，已有判
決不備理由之違誤，且王福生既進一步指明其支票來源係取自台
中之魏文潭，乃原審不予追查究明實情，逕認上訴人即係該遺失
支票之第一手侵占者，顯有應於審判期日調查之證據而未予調查
之違法云云。惟查：證據之取捨及事實之認定，係屬事實審法院
自由判斷之職權，此項自由判斷職權之行使，倘不違背經驗法則
與論理法則，即無違法可言。而法院認定事實，並不以直接證據
為限，即綜合各項間接證據，本於推理作用而為判斷，要非法所
不許。又刑事訴訟法第三百七十九條第十款所稱應調查之證據，
係指與待證事實有重要關係，在客觀上認為有調查之必要性，為
認定事實、適用法律之基礎者而言。若待證事實已臻明確，自毋
庸為無益之調查，亦難認有證據調查職責未盡之違法。本件原判
決主要係依憑上訴人坦承其將原判決附表所示二紙支票交付潘依
欣時，已屬完整票據，其中編號一之支票所載日期、金額，並係
伊所親自填寫之供述，核與潘依欣之證言相符，該支票係黃治平
所遺失，復據黃治坤供證明確，且有票據掛失止付通知書、遺失
票據申報書、支票影本可佐等證據資料，乃認定上訴人有原判決
事實欄所載之犯行，因而維持第一審依侵占遺失物及偽造有價證
券罪之牽連犯關係，從一重論處上訴人意圖供行使之用，而偽造
有價證券（累犯）罪刑之判決，駁回上訴人之第二審上訴。對於
上訴人矢口否認犯罪，所為該支票實係王福生持以向伊調現者，
祇因伊先前無法覓出王福生，始供詞反覆云云之辯解，如何係事
後卸責之詞，不足採信，亦據卷內各證據資料逐一指駁、詳加說
明。復於理由二－(三)－５內，敘明王福生、盧百惠二人所言，尚
難憑為有利於上訴人認定之依據。所為事實認定及得心證理由，
俱有卷內各項證據可稽，並無上訴意旨所稱認定事實不憑證據、
違背證據裁判法則及判決理由未備之違法情形存在。至原判決認
定上訴人偽造支票之時間，固有誤將「九十」年載為「九十一」
年之顯然錯誤，而有微疵，但於判決本旨既不生影響，按諸刑事
訴訟法第三百八十條規定，並參酌司法院釋字第四三號解釋意旨
，尚無資為上訴第三審適法理由之餘地。依上說明，應認其就偽
造有價證券部分之上訴為違背法律上之程式，予以駁回。又關於
侵占遺失物部分，核屬刑事訴訟法第三百七十六條第一款所列不
得上訴於第三審法院之罪名，牽連之偽造有價證券重罪部分上訴
既不合法，不能為實體上審理，則此輕罪部分，自應併予駁回。
據上論結，應依刑事訴訟法第三百九十五條前段，判決如主文。
中    華    民    國  九十五  年    八    月    三    日
                      最高法院刑事第八庭
                          審判長法官  張  淳  淙
                                法官  張  春  福
                                法官  呂  丹  玉
                                法官  洪  昌  宏
                                法官  蔡  彩  貞
      本件正本證明與原本無異
                                      書  記  官
中    華    民    國  九十五  年    八    月    七    日
                                                      ｊ


司法院資訊處製作；財團法人民間司法改革基金會備份。
